臺灣臺北地方法院刑事判決　　　　　　　 92年度自字第284號
自　訴　人　　戊○○
兼法定代理人
及反訴被告　　乙○○
自訴代理人
兼反訴辯護人　楊嘉中律師
被　　　告
即　反訴人　　庚○○
選任辯護人
兼反訴代理人　廖學興律師
　　　　　　　林倖如律師
被　　　告　　丁○○
選任辯護人　　張家琦律師
　　　　　　　林鳳秋律師
上列被告等因偽造文書案件，經自訴人等提起自訴，及被告庚○○提起反訴，本院判決如下：
    主  文
庚○○、丁○○、乙○○均無罪。
戊○○自訴部分不受理。
    理  由
壹、自訴部分：
一、自訴要旨：
  (一)自訴事實：
    1.自訴人乙○○之女戊○○、被告庚○○及案外人黃振和、
      辛○○均為被繼承人黃國男之子女，自訴人乙○○則為被
      繼承人之妻。
    2.緣黃國男於民國91年6 月19日死亡，黃國男生前曾於
      1999年（即民國88年）1 月22日於台北市所立自書遺囑（
      下稱1999年遺囑）分配遺產予各繼承人繼承。詎被告庚○○為冀圖分得全部不動產，明知黃國男生前並無製作其名
      下全部房地產均由被告庚○○繼承，待次子即案外人黃振
      和滿30歲以後再由庚○○分配2/5給黃振和之遺囑，竟於
      92年3月24日前之某日，先由被告庚○○偽造黃國男於90
      年4月17日立有遺囑（下稱2001年遺囑），內容為：「<
      黃國男遺囑>」「台灣
      生年月日：1942年6月20日生」、「出生地：台灣台南」
      、「立遺囑日期及地點：2001年4月17日（星期二），台
      灣台北市」、「(一)本人死後遺體請火化，骨灰由家之處理
      之。(二)所有房地產在登記為本人之名下者，由本人長子庚○○繼承，等次子黃振和滿30歲以後再由庚○○分配2/5
      給黃振和。(三)由本人家族成立法人『黃國男文化基金會』
      做台灣社會教育之慈善事業。由本人家族管理之。(四)在今
      日以前所曾經寫過的遺囑皆作廢之。本人之遺囑以今日所
      立者為依據有效。(五)以上恐口無憑，本人簽中英文名字為
      証」，再於不同日再在該遺囑增列：「(六)本遺囑含國內外
      之財產。」，並與民間公證人即被告丁○○基於共同犯意
      聯絡，均明知未目睹黃國男親筆書寫上開遺囑，被告丁○○復明知依公證法施行細則第71條規定公證人辦理遺囑公
      證應向遺囑人說明民法關於特留分規定及黃國男
      台北市○○○路50號5 樓，且當時已住進台大醫院病房，
      竟由被告丁○○製作不實公證書，打字記載：「請求人黃
      國男，住居所及事務所為台北市○○○路○段109巷9號7樓
      」，及於該公證書之「公證之本旨及依據法條欄」上打字
      記載為：「請求人黃國男於今日（民國玖壹年陸月捌日）
      於台大醫院在本院證人面前親口表示後附之遺囑為其於二
      ○○一年四月十七日親筆書寫而成，為證明其真正，請求
      予以公證，本公證人核對其身分與證件相符，將該自書遺
      囑之影本附於本公證書之後，請其再度簽名壹次以示真正
      。爰依公證人第貳條第壹項及其他有關規定作成本公證書
      」，並記載請求人黃國男等不實內容之91年度北院民公麟
      字第221407號公證書，表示上開遺囑確為黃國男所親筆書
      寫，並於91年6 月8 日強行要求病入膏肓黃國男於上開公
      證書上簽字。又被告庚○○明知坐落台北市○○區○○段
      壹小段286 地號等十筆不動產（下稱系爭不動產）之所有
      權狀共十張，均在自訴人乙○○保管中，竟偽造該等權狀
      已遺失之切結書，並於92年3 月24日告持該不實之2001年
      遺囑、公證書、切結書向中山地政事務所，使地政機關將
      原所有權狀公告作廢，並將黃國男名下不動產均以繼承為
      原因移轉登記在被告庚○○一人名下，足以生損害於自訴
      人、其他繼承人及不動產登記之正確性。
  (二)自訴法條：
    1.被告庚○○涉犯刑法第210 條之偽造私文書罪、同法第21
      4 條之使公務員登載不實罪及同法第215 條之業務上登載
      不實文書罪嫌。
    2.被告丁○○涉犯刑法第214 條之使公務員登載不實罪及同
      法第215 條之業務登載不實罪嫌。
  (三)證據：
    1.黃國男之繼承系統表及其繼承人之
    2.91年嘉訴字第114號律師函。
    3.昭明法律事務所92北昭明理字第001號函。
    4.財政部台北市國稅局財北國稅審二字第0920009314號函。
    5.建物登記謄本九份。
    6.土地登記申請書影本及黃國男2001年遺囑各一件。
    7.黃國男1999年遺囑。
    8.所有權狀影本10件。
    9.證人己○○○之證言。
    10.證人丙○○之證言。
    11.本院92年度重家訴字第20號民事判決影本一件。
二、本院的判斷：
甲、自訴人乙○○自訴被告二人犯罪部分：
  (一)被告庚○○辯稱：
    1.2001年遺囑確係由黃國男本人於90年4 月17日親自作成，
      並經公證人於91年6月8日公證其真正性，被告黃國維係依
      真正之遺囑合法辦理不動產之繼承登記，並無偽造私文書
      進而行使之犯行。
    2.於91年6 月8 日公證時，黃國男意識清醒，並有黃國男之
      大姊黃慧珍、辛○○、辛○○之夫Joao de Deas Anaclet
      o 及被告庚○○在場，並非在黃國男意識不清，且隔離旁
      人之秘密情況下所為。
    3.被告庚○○依據黃國男合法有效之2001年遺囑辦理系爭不
      動產繼承，並無所謂明知不實事項之情事，自不成立使公
      務員登載不實罪。
    4.被告庚○○對於系爭不動產之所有權狀均在自訴人保管中
      並不知情，自與使公務員登載不實罪以明知為要件不合，
      且被告庚○○為本案不動產之合法單獨繼承人，其作成之
      切結書並未生任損害於公眾或他人，自亦與使公務員事載
      不實罪要件未符。
    5.被告庚○○並非從事業務之人，亦無將不實事項登記於業
      務作成之文書，自無從成立刑法第215條之罪。
  (二)被告丁○○則以：我確實有到台大醫院為黃國男作公證，我
    是就黃國男親口表示後附之遺囑為其2001年4月17日親筆書
    寫而成此一私權事實為公證，雖然我沒有詳細解釋特留分的
    規定，但我有提醒黃國男，關於遺產其他繼承人在法律上受
    有一定比例的保障，因我認為是公證私權事實，所以未特別
    說明並記載特留分之規定等語置辯。
  (三)經查：
    1.被告庚○○被訴涉犯偽造私文書犯行部分：
      自訴人認被告庚○○涉有偽造私文書犯行，無非以：黃
        國男於1999年1月22日曾立自書遺囑，該遺囑於第4條言
        明「出售信陽街房子做為子女教育基金」，並對各繼承
        人權益均有完整交待，惟被告庚○○所持賴以繼承登記
        之2001年遺囑，將被繼承人遺產全部歸由被告庚○○繼
        承，置其他繼承人於不顧，顯悖常情；又該2001年遺囑
        似非為同一枝筆所書寫，是該遺囑並非被繼承人於2001
        年4 月17日自書遺囑全文；又黃國男例無蓋印章習慣，
        2001年遺囑上卻蓋有印章等語為其論據。
      惟查，經本院將系爭黃國男2001年遺囑原本及系爭公證
        書原本其上「黃國男」簽名字跡，及自訴人與被告庚○○均認為係黃國男親筆書寫之1999年遺囑原本一紙之字
        跡、手術同意書乙紙其上「黃國男」字跡、復華診所觀
        察住院同意書、入院及門診注意事項原本乙紙其上「黃
        國男」簽名字跡、第一商業銀行88年4月23日借據原本
        乙份其上「黃國男」簽名字跡、第一商業銀行89年1 月
        11日借據原本乙份其上「黃國男」簽名字跡、89年3 月
        23日利息條款變更同意書原本乙紙其上「黃國男」簽名
        字跡、90年1 月8 日利息條款變更同意書原本乙紙其上
        「黃國男」簽名字跡、第一商業銀行銀行89年4 月10日
        借據原本乙份其上「黃國男」簽名、89年4 月20日利息
        條款變更同意書原本乙紙其上「黃國男」簽名字跡、第
        一商業銀行89年3 月29日借據原本乙紙其上「黃國男」
        簽名字跡、89年3 月29日利息條款變更同意書原本乙紙
        其上「黃國男」簽名字跡、約定書原本乙紙其上「黃國
        跡、中國信託商業銀行轉換金卡專屬同意書其上「黃國
        黃國男」簽名字跡、第一銀行信用卡申請書原本二紙其
        上「黃國男」英文簽名字跡，暨自訴人認為係黃國男親
        筆書寫而被告黃國維否認之88年4 月27日利息條款變更
        同意書原本乙紙其上「黃國男」簽名字跡、第一商業銀
        行89年4 月10日借據原本乙份其上「台北市○○○路50
        號5F」字跡、約定書原本乙紙其上「黃國男」簽名字跡
        、病患自動請假外出單原本乙紙其上「黃國男」簽名字
        跡、印鑑登記申請書原本乙紙其上「黃國男簽名字跡」
        等資料，送請法務部調查局作筆跡鑑定，法務部調查局
        將送鑑資料分類為：「一A 組筆跡資料公證書、黃國男
        2001年4 月17日遺囑原本各乙份；其上「黃國男」中英
        文簽名字跡均編為A 類待定資料，遺囑上除「黃國男」
        中英文簽名以外之字跡均編為A1類鑑定資料。二B 組筆
        跡資料，其上「黃國男」中英文簽名字跡均編號B 類鑑
        定資料。三C 組筆跡資料；其上「黃國男」中英文簽名
        跡以及「台北市○○○路50號5F」均編為C 類鑑定資料
        （詳如供參資料整理表所示），經該局以照相放大法、
        特徵比對法及歸納分析法，鑑定結果為：「一A 類字跡
        與B 類字跡筆劃特徵相同。二A1類字跡中，除『(六)本遺
        囑含國內外之財產。』等字因書寫緩慢欠自然而無法鑑
        定外，其餘字跡均與B1類字跡筆劃特徵相同。」，該局
        並於筆跡鑑定分析圖表之比對說明欄內記載：「一A 類
        字跡之結構佈局、態勢神韻、書寫習慣（包括起筆、收
        筆、筆力、筆速、連筆、筆序等筆劃細部特徵）均與B
        類字跡相同（請參見箭頭標示處。二有關A 、C 類字跡
        之異同，由於書寫樣式不同，無法鑑定」、「一A1類字
        跡之結構佈局、書寫書慣（包括：起筆、收筆、筆力、
        筆速、連筆、筆序等筆劃細部特徵）均與B1類字跡相同
        （請參見箭頭標示處）」等語，此有該局93年11月18日
        調科貳字第093004499330號鑑定通知書在卷可稽，顯見
        系爭2001年遺囑及公證書上「黃國男」簽名字跡確係由
        黃國男親自書寫，是被告庚○○辯稱系爭2001年遺囑非
        其偽造乙節，堪認屬實。
      且查系爭2001年遺囑，係黃國男於91年6月8日在台大醫
        院住院時，在民間公證人即被告丁○○面前親自表示該
        遺囑為其於90年4 月17日事先親自書立等情，業據被告
        庚○○、丁○○供明在卷，並經證人即黃國男之大姊甲○○○到庭證稱：91年6月8日上午10時許，公證人（即
        被告陳振維）到台大醫院黃國男病房公證時，在場人有
        我、黃國男、庚○○、丁○○、辛○○及其夫婿，公證
        人來時，我請丙○○暫時先離開，丁○○就問黃國男說
        你是不是黃國男本人，黃國男說是，並拿出東西給公證
        人，後來有人拿出遺囑，由公證人將遺囑逐條唸出內容
        並問黃國男是否由其所寫，本來有五條，最後好像又加
        了一條，丁○○並問黃國男遺囑上簽名是否黃國男本人
        所簽，黃國男說是，丁○○為求慎重，又要求黃國男再
        簽一次對照，確定之後拿去複印，我沒有看到遺囑，但
        丁○○逐條唸出遺囑時，我有聽到內容是說黃國男把從
        前所立遺囑作廢，將所有房子給庚○○管理，等黃振和
        30歲時，再給黃振和幾分之幾，黃國男向公證人表示
        2001年遺囑是他親自書寫時，其意識非常清楚，我有看
        到黃國男在遺囑上書寫第6 條遺囑及該遺囑下方、公證
        人請求人欄上親自簽名，當時公證人有問黃國男對於自
        訴人二人怎麼辦，黃國男說他自有安排等語在卷（見92
        年11月25日審判筆錄第2頁至第7頁、第10頁、第12頁）
        。再自訴人所執系爭2001年遺囑第6點：「(六)本遺囑含
        國內外之財產。」字跡與該遺囑其他內容字跡不符，似
        非為同一枝筆所書寫云云，經鑑定結果認為「(六)本遺囑
        含國內外之財產。」等字因書寫緩慢欠自然而無法鑑定
        ，有上開法務部調查局鑑定通知書在卷可稽，是依現存
        卷證無從認定被告庚○○有偽造遺囑之犯行。
    2.被告庚○○、丁○○被訴涉犯共同業務登載不實犯行部分
      ：
      自訴人認被告二人共同涉有業務登載不實犯行，無非以
        ：被告丁○○未目睹黃國男自書系爭2001年遺囑，亦知
        不得將之公證為自書遺囑，卻公證為自書遺囑；再公證
        自書遺囑為重大法律行為或私權事實之公證，既然係於
        被繼承人即將死亡之醫院公證，當應會同醫生及被繼承
        人之利害關係人、配偶為之，被告庚○○、丁○○明知
        黃國男精神異於常人，既未會同醫生亦不通知利害關係
        人，逕以秘密迅雷不及掩耳之方法為公證，其所為當可
        疑為不法；另依公證法施行規則第71條第1 項規定，公
        證人辦理遺囑公證或認證，應向遺囑人說明民法關於特
        留分之規定且公證人應於公證書記載，惟被告二人並未
        踐行上揭程序等語為其論據。
      經查，系爭2001年遺囑，係黃國男於91年6 月8 日在台
        大醫院住院時，在民間公證人即被告丁○○面前，親自
        向被告丁○○表示該遺囑第1點至第5點內容為其於90年
        4 月17日事先親自書立及簽名，在場人還有被告庚○○
        及甲○○○、辛○○及其夫婿，系爭2001年確係黃國男
        親自書寫等事實，業據證人甲○○○證述在卷，且公證
        內容是系爭公證書之「請求公證之法律行為或私權事實
        」欄記載：「請求人黃國男於今日（民國玖拾壹年陸月
        捌日）於台大醫院在本公證人面前親口表示後附之遺囑
        （指2001年遺囑）為其二○○一年四月十七日親筆書寫
        而成，為證明其真正，請求予以公證。本公證人核對其
        身分與證件相符，將該自書遺囑之影本附於本公證書之
        後，請其再度簽名壹次以示真正。爰依公證法第貳條第
        壹項及其他有關規定作成本公證書」之事實，難認有不
        實。自訴人提出之證據資料既無法積極證明上開公證書
        之記載與事實不符，自難遽以業務登載不實文書罪相繩
        。
    3.被告庚○○被訴涉犯使公務員登載不實部分：
      自訴人認被告涉有使公務員登載不實犯行，無非以：被
        告庚○○及己○○○，曾在黃國男面前，向自訴人乙○○索取系爭不動產所有權狀，顯見其明知所有權狀係由
        自訴人乙○○保管並未遺失，卻出具切結書向地政機關
        表示遺失，且被告庚○○明知系爭不動產應由全體繼承
        人繼承人卻向地政機關辦理登記為被告庚○○一人所有
        等語以為論據。
      經查，上揭事實為被告庚○○所否認，並辯稱：其不知
        系爭土地所有權狀係在自訴人乙○○保管中，而自訴人
        就上揭事實，除提出所有權狀為證外，並聲請傳喚證人
        丙○○、己○○○以資證明被告庚○○及己○○○曾在
        黃國男生前當面向自訴人乙○○索取系爭不動產之所有
        權狀之事實，惟查：
        (1)證人己○○○於本院審理時係證稱：黃國男住院期間
          ，我不曾向他要權狀，也沒有問過權狀的事，我不知
          道黃國男如何保管權狀，也不知道庚○○有無向黃國
          ），是證人己○○○之證言顯與自訴人指述情節不符
          ，自訴人此部分指述是否屬實，即有可疑。
        (2)另證人丙○○於本院94年1 月11日審理期日到庭作證
          時，自訴代理人詢以：「妳在醫院照顧黃國男的這段
          期間，有無看到黃國男當著庚○○跟己○○○的面向
          乙○○要所有權狀？」，丙○○答：「有」。是證人
          丙○○所述：曾見黃國男當面向乙○○索取權狀等情
          ，與自訴先前主張被告庚○○及己○○○當著黃國男
          的面向自訴人柯彩蓉要所有權狀乙節互相歧異，且經
          審判長質以證人丙○○依其所見黃國男是如何向自訴
          人乙○○要所有權狀時，證人丙○○答稱：「如何要
          的我不知道，我也不記得乙○○如何回答」等語（見
          該日審判筆錄第四頁），倘證人乙○○果有在場聽聞
          ，衡情應對於黃國男、乙○○彼此對話內容均有印象
          ，惟其卻僅記得黃國男向乙○○要所有權狀，卻不記
          得黃國男如何要及乙○○如何回答，是其所為證言自
          不足採為不利於被告之認定。
        (3)此外，復查無其他積極證據足認被告庚○○明知所有
          權狀係由自訴人乙○○保管，自難認被告庚○○於辦
          理遺產登記時出具切結書表示不動產所有權狀遺失之
          行為有何不法。
      又被告庚○○既係持黃國男親筆書寫之系爭2001年遺囑
        向台北市中山地政事務所辦理繼承登記，承辦人員依系
        爭2001年遺囑內容將黃國男名下不動產以繼承為原因登
        記在被告庚○○名下，其所為記載核與遺囑內容並無不
        合，則被告庚○○此部分所為，並無使公務員登載不實
        之情事，自不構成使公務員登載不實罪。
    4.綜上所論，關於被告庚○○被訴涉犯偽造私文書罪及被告
      庚○○、丁○○共同業務登載不實罪部分，因系爭2001年
      遺囑確係黃國男本人在被告丁○○面前表示係其本人於90
      年4月7日事先書寫該遺囑第1點至第5點及簽名，且系爭20
      01年遺囑第1點至第5點及系爭公證書上「黃國男」之簽名
      字跡經鑑定結果確係黃國男之筆跡無訛，故無從證明被告
      庚○○偽造系爭2001年遺囑之犯行，且系爭公證書記載內
      容並無證據證明為不實，核與偽造私文書罪、業務登載不
      實罪之構成要件亦有未合，自難以上開罪名相繩；關於被
      告庚○○被訴使公務員登載不實犯行部分，自訴人所依憑
      之證據，尚不足形成法院為被告有罪之確信，自不得率以
      臆測之方式，遽然臆測被告庚○○內心之犯意。此外，又
      查無其他積極證據，足認被告庚○○、丁○○有何自訴人
      所指之上開犯行，則被告二人被訴之犯罪，自屬不能證明
      ，自應對被告二人為無罪判決之諭知。
乙、自訴人戊○○自訴被告二人犯罪部分：
  (一)按犯罪之被害人得提起自訴，但無行為能力，或限制行為能
    力或死亡者，得由其法定代理人、直系血親或配偶為之。又
    不得提起自訴而提起者，應諭知不受理之判決，刑事訴訟法
    第319 條第1 項及第334 條分別定有明文。再現行刑事訴訟
    法第319 條修正理由謂：「自訴案件，原僅限於被害人有行
    為能力者為限，關於無行為能力、限制行為能力或死亡者，
    則無明文予入以救濟之規定，為本法一大缺漏，故本條修正
    將自訴案件擴大至其無行為能力、限制行為能力或死亡者之
    法定代理人、直系血親或配偶亦得提起自訴」，足見無行為
    能力或限制行為能力之犯罪被害人，仍不得提起自訴，其法
    定代理人始得提起（最高法院65年度第5 次刑庭庭推總會會
    議決議（三）參照）。
  (二)查本件自訴狀係記載自訴人為戊○○、乙○○，乙○○並兼
    戊○○之法定代理人，而自訴人戊○○於84年7月25日出生
    ，計至92年4月8日提起本件自訴時，尚未滿20歲，為限制行
    為能力人，有自訴狀及
    罪而受有損害，依前揭說明，僅得由其法定代理人乙○○以
    自己之名義為其提起自訴，而不得由限制行為能力人自行或
    由其法定代理人以限制行為能力人之名義代理提起自訴，是
    本件自訴人戊○○自行提出自訴部分，於法不合，爰依上開
    規定，不經言詞辯論，逕為諭知不受理之判決。
貳、反訴部分：
一、反訴要旨：
  (一)反訴事實：
    反訴被告乙○○明知黃國男於91年6 月8 日意識清楚，且黃
    國男2001年遺囑經過公證並非偽造，而公證人亦係於黃國男
    意識清醒時親自到台大醫院作成公證，卻捏詞反訴人即被告
    庚○○偽造遺囑並與公證人構共犯業務登載不實罪，而向本
    院提出自訴，意圖使反訴人受刑事處分。
  (二)反訴法條：刑法第169條第1項。
  (三)反訴證據：
    1.91年度北院民公麟字第221407號公證書影本一件。
    2.台大醫院出院病歷摘要及台大醫院函影本各乙份。
    3.傳真文件影本乙件。
二、本院的判斷：
  (一)反訴被告辯稱：因黃國男曾於1999年1 月22日書立自書遺囑
    ，於該遺囑第4 條記載：「出售信陽街房子做為子女教育基
    金」，並對各繼承人權益均有完整交待，惟2001年遺囑，將
    被繼承人遺產全部歸由反訴人繼承，置其他繼承人於不顧，
    顯悖常情；又該2001年遺囑似非為同一枝筆所書寫，且黃國
    麟未目睹黃國男自書2001年遺囑，亦知不得將之公證為自書
    遺囑，卻公證為自書遺囑；且公證自書遺囑為重大法律行為
    或私權事實之公證，既然係於被繼承人即將死亡之醫院公證
    ，當應會同醫生及配偶為之，惟反訴人及被告丁○○卻逕以
    秘密迅雷不及掩耳之方法為公證，其等所為程序令人懷疑；
    又依公證法施行規則第71條第1 項規定，公證人辦理遺囑公
    證或認證，應向遺囑人說明民法關於特留分之規定且公證人
    應於公證書記載，惟被告丁○○並未踐行上揭程序；另反訴
    人曾在黃國男面前向自訴人乙○○索取不動產所有權狀，其
    明知所有權狀未遺失，卻出具切結書向地政機關表示遺失，
    故其以為反訴人偽造遺囑並使公證務員載不實，其並非虛構
    事實提出自訴而誣陷反訴人等語。
  (二)經查：
    1.被繼承人黃國男曾於88年1 月22日書立1999年自書遺囑，
      復於90年4 月17日書立2001年遺囑第1 點至第5 點，嗣於
      同年6 月8 日在台大醫院由民間公證人丁○○公證遺囑時
      ，黃國男又加寫第6 點，而於公證人丁○○公證該遺囑時
      ，在場之人除黃國男外，尚有反訴人及甲○○○、辛○○
      及其夫婿，此據反訴人供承在卷，並據證人甲○○○證述
      明確，顯見於公證系2001年遺囑係黃國男親自書寫此一事
      實時，反訴被告並未在場，參以反訴被告不知黃國男有書
      立該份2001年遺囑，且2001年遺囑將黃國男名下不動產全
      歸反訴人一人繼承，與民法特留分規定不符，且與反訴被
      告所知悉之1999年遺囑內容不同，反訴被告因此懷疑該等
      文書之真正，乃係其主觀上之認知，非明知不實而虛構。
    2.又本院將黃國男2001年遺囑原本送請法務部調查局作筆跡
      鑑定，法務部調查局將以照相放大法、特徵比對法及歸納
      分析法，鑑定結果認為：A1類（即黃國男2001年遺囑原本
      除「黃國男」中英文簽名以外之字跡）字跡中，除「(六)本
      遺囑含國內外之財產。」等字因書寫緩慢欠自然而無法鑑
      定外，其餘字跡均與B1類字跡筆劃特徵相同。」等語，此
      有上開法務部調查局鑑定書可證，是黃國男2001年遺囑第
      6 點之字跡與該遺囑中其他字跡確有不同，反訴人因此懷
      疑該遺囑係經偽造，並非全然無據，亦難認反訴被告是故
      意誣陷虛構犯罪事實。
    3.綜上所論，反訴被告所辯尚堪採信，反訴被告指述反訴人
      涉犯偽造文書罪雖乏積極證據足以證明犯罪，惟就反訴被
      告而言，其個人主觀上認為其於被繼承人黃國男生前未曾
      聽聞有此遺囑存在，且該遺囑內容對其及戊○○相當不利
      ，而認反訴人提出之黃國男遺囑係反訴人所偽造，故尚難
      認反訴被告有虛構事實而誣告之犯意，從而反訴被告被訴
      誣告罪部分，核與構成要件尚有未合，自難以該罪相繩，
      此外又無其他極積證據足認反訴被告涉有誣告犯行，爰應
      為反訴被告無罪判決之諭知。
、適用的法律：刑事訴訟法第343條、第339條、第301條第1項
    第334條、第307條，判決如主文。
中　　華　　民　　國　　94　　年　　1 　　月　　25　　日
　　　　　　　　　刑事第十三庭  審判長法  官  朱瑞娟
                                      法  官  吳佳薇
                                      法　官　陳慧萍
以上正本證明與原本無異。
如不服本判決，應於判決送達後10日內，向本院提出上訴狀。
　　　　　　　　　　　　　　　　      書記官　何適熹
中　　華　　民　　國　　94　　年　　 2　　月　　4　　 日
